臺灣桃園地方法院刑事裁定                                         110年度壢簡字第1604號
聲  請  人  臺灣桃園地方檢察署檢察官
被      告  張家謙



上列聲請人因被告賭博案件，對於本院於中華民國110年10月22
日所為110 年度壢簡字第1604號刑事簡易判決聲請更正，本院裁
定如下：
    主  文
聲請駁回。
    理  由
一、聲請意旨略以：上列被告即受刑人張家謙因賭博案件，經本
    院以110年度壢簡字第1604號判決判處有期徒刑3 月，並於
    民國110年1 1月23日確定，業經臺灣桃園地方檢察署依法執
    行完畢。惟關於該判決所示「扣案如附表編號一所示之物沒
    收」，經臺灣桃園地方檢察署函請移送機關即臺北市政府警
    察局大安分局入庫該物以執行沒收，該分局函復已擷取犯罪
    事證附卷，並未扣案，故判決誤植為「扣案」，爰依司法院
    大法官會議釋字第43號解釋意旨之規定向本院聲請裁定更正
    。
二、按原判決顯係文字誤寫，而不影響於全案情節與判決之本旨
    ，得參照民事訴訟法第232條，依刑事訴訟法第199條，由原
    審法院依聲請或本職權以裁定更正，司法院大法官會議釋字
    第43號固著有明文，惟民事訴訟法第232條第1項規定「判決
    如有誤寫、誤算或其他類此之顯然錯誤，法院得隨時或依聲
    請以裁定更正之」，所謂顯然錯誤，乃指判決中所表示者與
    法院本來之意思顯然不符者而言（最高法院41年台抗字第66
    號判例意旨參照），是判決所表示之意思與法院本來之意思
    相符者，自非錯誤，依法不得更正。
三、經查：
　㈠按可為證據或得沒收之物，得扣押之。扣押除由檢察官或法
    官親自實施外，得命司法警察或司法警察官執行。命司法警
    察或司法警察官執行扣押者，應於交與之搜索票內，記載其
    事由，刑事訴訟法第133條第1項、第136條分別定有明文。
    綜上規定，可知刑事訴訟程序中之扣押，乃對物之強制處分
    ，應由檢察官或法官親自實施，或由檢察官或法官簽發搜索
    票記載其事由，命由司法警察或司法警察官執行之。另按
　　扣押物若無留存之必要者，不待案件終結，應以法院之裁定
    或檢察官命令發還之；其係贓物而無第三人主張權利者，應
    發還被害人。扣押物因所有人、持有人或保管人之請求，得
    命其負保管之責，暫行發還，刑事訴訟法第142條第1項、第
    2項亦有明文規定，是扣押物無留存必要時，除經法院之裁
    定或檢察官之命令發還外，僅扣押物之所有人、持有人或保
    管人得依刑事訴訟法第142 條規定請求發還，由此可知，對
    於扣押物有發還權限者僅限於法院或檢察官，而未及於司法
    警察或司法警察官，且法院或檢察官如欲發還扣押物應以裁
    定或命令之形式為之。再者，即便扣押物經法院或檢察官以
    裁定或命令為「暫行發還」者，其扣押關係，當仍存續，不
    過暫時停止其扣押之執行，而命請求人代負保管之責而已，
    故受暫行發還之人有保管之責任，且不許為處分，仍屬扣押
    物性質。
　㈡本件聲請人認本院於原判決主文諭知「扣案如附表編號一所
    示之物沒收」及理由欄內附表編號一所示之物為扣案之內容
    為誤載，並以臺北市政府警察局大安分局函覆該局已擷取犯
    罪事證附卷，並未扣案被告手機之內容為其依據。然查，臺
    北市政府警察局大安分局員警於110年2月20日持本院所核發
    之搜索票至桃園市○○區○○路0段000號2樓執行搜索，並以被
    告涉犯賭博案由，當場查扣被告所有之蘋果廠牌型號iPhone
     11 Pro 行動電話1 支（即本判決附表編號一所示之物；下
    稱本件行動電話）、另案被告曾相寧所有之蘋果廠牌型號iP
    hone 11 行動電話1 支（即本判決附表編號二所示之物）、
    電磁紀錄簽賭畫面1批等情，有本院110年聲搜字第184號搜
    索票、臺北市政府警察局大安分局搜索扣押筆錄暨扣押物品
    目錄表在卷可按（詳見北檢110偵8439號卷第29頁、第31至3
    5頁），由此可知，被告所有之本件行動電話已經員警依法
    扣押在案，否則焉有製作扣押物品目錄表之必要。再者，自
    偵查起直至本院判決前，並無任何人依刑事訴訟法第142 條
    規定請求本院發還本件行動電話，且遍查全卷並無法院或檢
    察官有以裁定或命令發還本件行動電話之記錄存在，亦無任
    何人有簽收本件行動電話之領據可憑，顯見本件行動電話依
    法仍屬扣押之狀態無疑。至於，卷內之臺北市政府警察局大
    安分局扣押物品目錄表上有關本件扣案行動電話及另案被告
    曾相寧所有之行動電話之備考欄旁雖有記載「發還」二字，
    但「發還」二字旁並無他人有簽名或署押之情形，則本院無
    從認定本件行動電話有合法發還給被告或任何人。準此，本
    院經審理後依卷內資料，認定本件行動電話尚在扣案中，且
    係被告所有，並供其犯本件賭博犯行所用之物，而依刑法第
    38條第2 項前段宣告沒收，自屬適法，則原判決主文欄諭知
    「扣案如附表編號一所示之物沒收」及理由欄記載附表編號
    一所示之物為「扣案」等情並無違誤。
　㈢聲請意旨雖以臺北市政府警察局大安分局函覆內容主張本件
    行動電話並未扣案而請求本院更正等情。經查，臺北市政府
    警察局大安分局雖於110年12月21日以北市警安分刑字第110
    3027957號函表示：經查該證物業已擷取犯罪事證附卷，並
    未扣案等情，有前揭函文在卷可稽（詳見桃檢111執聲86卷
    第8頁），且核與被告於111年1月4日檢察官訊問時供稱：本
    件行動電話，警察已經還給伊了，後來伊又有賭博案件，於
    110年12月又由臺北的警察拿走等語相符（詳見桃檢111執聲
    86卷第9頁），雖可認本件行動電話在遭臺北市政府警察局
    大安分局員警執行搜索為扣押後，已遭員警自行交還給被告
    ，然揆諸前揭說明，對於扣押物有發還權限僅有法院或檢察
    官，並未包含司法警察或司法警察官，由此可知，臺北市政
    府警察局大安分局員警對於已經依法扣押之本件行動電話
　　，在未經法院裁定或檢察官命令發還之情況下，並無得擅自
    或任意發還與被告所涉賭博犯行具有具有關聯性之本件行動
    電話之權限。據此，應認臺北市政府警察局大安分局員警私
    自將本件行動電話發還給被告，已違背刑事訴訟法之相關規
    定，並不生合法發還扣押物之效力，自無解於本件行動電話
    仍屬於扣押物之狀態，則本院認本件行動電話既未合法發還
    而仍為扣押物，故於原判決主文欄及理由欄中記載本件行動
    電話為「扣案」並無錯誤。從而，聲請意旨以臺北市政府警
    察局大安分局函文內容，要求本院裁定更正原判決主文欄及
    理由欄中關於本件行動電話為「扣案」之記載，難謂有憑。
四、綜上所述，原判決書所載之內容並無違誤，且與法院本來之
    意思相符，是聲請人聲請就原判決主文欄及理由欄之內容為
    更正，自屬無據，不應准許。
據上論斷，依刑事訴訟法第220條，裁定如主文。
中　　華　　民　　國　 111 　 年　　4 　　月　　 1　　日
                  刑事第十七庭    法　官　張明道
以上正本證明與原本無異。
如不服本裁定，應於裁定送達後5 日內向本院提出抗告狀。
　　　　　　　　　　　　    　　　書記官　吳怡靜
中　　華　　民　　國　　111 　年　　4 　　月　　1 　　日